【裁判字號】    98,上訴,2542
【裁判日期】    980630
【裁判案由】    毒品危害防制條例
【裁判全文】
臺灣高等法院刑事判決                98年度上訴字第2542號
上  訴  人
即  被  告  甲○○
上列上訴人因違反毒品危害防制條例案件，不服臺灣台北地方法
院98年度訴字第390 、769 號，中華民國98年5 月22日第一審判
決（起訴案號：臺灣台北地方法院檢察署98年度撤緩偵字第40號
及追加起訴，嗣於原審準備程序進行中，被告就被訴事實為有罪
之陳述，經原審告知簡式審判程序意旨，並聽取當事人之意見後
，原審合議裁定依簡式審判程序進行），提起上訴，本院判決如
下：
    主  文
上訴駁回。
    理  由
一、按依刑事訴訟法第350 條、第361 條、第362 條、第367 條
    規定，不服地方法院之第一審判決而上訴者，須提出上訴書
    狀，並應敘明具體理由，為上訴必備之程式；其所提出之書
    狀未敘述上訴理由，或僅曾以言詞陳述上訴理由者，均應於
    上述期間屆滿後20日內補提理由書於第一審法院。第一審法
    院經形式審查，認逾期未補提上訴理由者，應定期間先命補
    正；逾期未補正者，為上訴不合法律上之程式，應以裁定駁
    回。倘已提出上訴理由，但所提非屬具體理由者，則由第二
    審法院以上訴不合法律上之程式，判決駁回。而所謂具體理
    由，必係依據卷內既有訴訟資料或提出新事證，指摘或表明
    第一審判決有何採證認事、用法或量刑等足以影響判決本旨
    之不當或違法，而構成應予撤銷之具體事由，始克當之（例
    如：依憑證據法則具體指出所採證據何以不具證據能力，或
    依憑卷證資料，明確指出所為證據證明力之判斷如何違背經
    驗、論理法則）；倘僅泛言原判決認定事實錯誤、違背法令
    、量刑失之過重或過輕，而未依上揭意旨指出具體事由，或
    形式上雖已指出具體事由，然該事由縱使屬實，亦不足以認
    為原判決有何不當或違法者（例如：對不具有調查必要性之
    證據，法院未依聲請調查亦未說明理由，或援用證據不當，
    但除去該證據仍應為同一事實之認定），皆難謂係具體理由
    ，俾與第二審上訴制度旨在請求第二審法院撤銷、變更第一
    審不當或違法之判決，以實現個案救濟之立法目的相契合，
    並節制濫行上訴（最高法院97年度台上字第892 號判決意旨
    參照）。又第二審法院認為上訴書狀未敘述理由，依刑事訴
    訟法第36 7條但書規定，始應定期間命其補正。如認上訴書
    狀已敘述理由，但其理由非屬具體，其所為上訴，即不符上
    訴之法定要件，自得逕行判決駁回，無定期命補正問題（最
    高法院97年度台上字第3599號判決要旨參照）。
二、本件原審判決略以：被告甲○○前因施用毒品案件，經原審
    法院於民國（下同）94年10月4 日以94年度毒聲字第726 號
    裁定送觀察、勒戒後，因認有繼續施用毒品之傾向，再經原
    審法院以95年度毒聲字第130 號裁定令入戒治處所施以強制
    戒治，於96年1 月9 日因停止戒治出所，經臺灣臺北地方法
    院檢察署檢察官於同年月23日以96年度戒毒偵字第22號為不
    起訴處分確定。詎仍不知悔改，於前述強制戒治執行完畢釋
    放後5 年內，各基於施用第一級毒品之犯意，先後於96年6
    月11日、同年8 月6 日及同年9 月5 日分別為警採尿時回溯
    26小時內之某時，均在其位於臺北市○○區○○街66巷53弄
    55號2 樓住處，將海洛因摻入香煙內抽煙吸食之方式，各施
    用第一級毒品海洛因1 次；復另基於施用第二級毒品之犯意
    ，於96年7 月12日為警採尿時回溯96小時內之某時，在前揭
    住處，將第二級毒品甲基安非他命置於玻璃球內以點火燒烤
    吸食煙霧之方式，施用第二級毒品甲基安非他命1 次。嗣因
    其係臺北市政府警察局萬華分局列管之矯治毒品調驗人口，
    經警於上揭時間採尿送驗後始悉上情。並以上開事實，業據
    被告甲○○於原審審理中均坦承不諱，而被告於96年6 月11
    日、同年8 月6 日及同年9 月5 日經警所採集之尿液經送檢
    驗後，均呈嗎啡陽性反應，此有臺灣尖端先進生技醫藥股份
    有限公司96年8 月8 日、96年8 月15日及96年9 月14日濫用
    藥物檢驗報告各1 紙、應受尿液採驗人尿液檢體採集送驗紀
    錄表在卷可稽（見96年度毒偵字第2830號卷第7 、8 頁、96
    年度毒偵字第2921號卷第7 、8 頁、97年度毒偵字第210 號
    卷第6 、8 頁），而被告於96年7 月12日經警所採集之尿液
    經送檢後，呈甲基安非他命陽性反應，此有臺灣尖端先進生
    技醫藥股份有限公司96年8 月8 日濫用藥物檢驗報告1 紙、
    應受尿液採驗人尿液檢體採集送驗紀錄表在卷可稽（見96年
    度毒偵字第2916號卷第26、28頁），足證被告上開自白與事
    實相符，堪以採信。又被告前因施用毒品案件，經原審法院
    於94年10月4 日以94年度毒聲字第726 號裁定送觀察、勒戒
    後，因認有繼續施用毒品之傾向，再經原審法院以95年度毒
    聲字第130 號裁定令入戒治處所施以強制戒治，於96年1 月
    9 日因停止戒治出所，經臺灣臺北地方法院檢察署檢察官以
    96年度戒毒偵字第22號為不起訴處分確定，有本院被告前案
    紀錄表在卷可證，其於強制戒治執行完畢後5 年內，再犯本
    案施用毒品之罪，自應依法訴追處罰。從而，本案事證明確
    ，被告犯行洵堪認定，應依法論科。按海洛因、甲基安非他
    命分別係毒品危害防制條例第2 條第2 項第1 款、第2 款所
    規定之第一級毒品及第二級毒品。因認被告所為，分別係犯
    毒品危害防制條例第10條第1 項施用第一級毒品罪及第2項
    之施用第二級毒品罪。而被告施用第一級毒品及第二級毒品
    前持有第一級毒品及第二級毒品之低度行為，均為施用之高
    度行為所吸收，均不另論罪。被告所犯上開四罪，犯意各別
    ，行為互殊，應予分論併罰。又檢察官於起訴書誤載被告於
    96年7 月12日係施用第一級毒品，涉犯毒品危害防制條例第
    10條第1 項施用第一級毒品罪嫌，惟經檢察官當庭予以更正
    ，本院自無須變更起訴法條，附此敘明。復審酌被告前因施
    用毒品，歷經觀察、勒戒及強制戒治程序，惟仍未能戒絕毒
    癮，復繼續沾染毒品惡習，再犯本件施用毒品罪，並參酌其
    施用第一級毒品及第二級毒品行為對於自身危害程度非輕，
    且對社會風氣、治安亦有潛在之相當危害，惟其本質仍屬自
    殘行為，反社會性之程度較低，暨其素行、犯罪之動機、目
    的、手段，暨犯後坦承犯行之態度等一切情狀，分別就施用
    第一級毒品，共3 罪，各處有期徒刑6 月；施用第二級毒品
    ，處有期徒刑3 月，並定其應執行有期徒刑1 年6 月。
三、查本件經原審於98年5 月22日判決後，被告雖於98年6 月5
    日提起上訴，其上訴書狀僅記載：「不服臺灣台北地方法院
    98 年 度訴字第390 號、第769 號判決，已於法定期間內提
    起上訴，謹補敘上訴理由」，未敘述任何上訴理由，經原審
    法院於98年6 月9 日以北隆刑學98訴字第390 號函命其於法
    定期間內補正，旋於98年6 月15日補敘其上訴理由略稱：「
    被告在前案是非自願的情況下誤傷陳文竹先生，已與陳文竹
    先生達成和解。被告絕無犯意，且完全與毒品斷絕，被告之
    父母年紀已大，均須被告在家照顧，懇請給予重新機會，如
    在法定時間內再犯他案，願加重其刑，自動放棄上訴」云云
    ，惟查，原審已審酌「被告前因施用毒品，歷經觀察、勒戒
    及強制戒治程序，惟仍未能戒絕毒癮，復繼續沾染毒品惡習
    ，再犯本件施用毒品罪，並參酌其施用第一級毒品及第二級
    毒品行為對於自身危害程度非輕，且對社會風氣、治安亦有
    潛在之相當危害，惟其本質仍屬自殘行為，反社會性之程度
    較低，暨其素行、犯罪之動機、目的、手段，暨犯後坦承犯
    行之態度等一切情狀」始為量刑，原審判決既已詳細記載認
    定被告犯罪之證據及理由，並已審酌關於刑法第57條科刑之
    一切情狀，在適法範圍內行使其量刑之裁量權，核無違法或
    不當之情形。至於被告上訴理由所指載，僅泛稱已與毒品斷
    絕，家中父母須其照顧云云，抑或提出與本案無涉之傷害案
    ，均對於原審判決究有何具體事由，致判決不當或違法，無
    一語涉及，顯未依據卷內既有訴訟資料或提出新事證，指摘
    或表明原審判決有何採證認事、用法或量刑等足以影響判決
    本旨之不當或違法，或足以影響原判決，構成應撤銷之具體
    事由（最高法院97年度台上字第3267號、第3037號、第4525
    號判決要旨參照）。依上開判決意旨，本件上訴不合上訴之
    法定要件，應予駁回，並不經言詞辯論為之。
據上論斷，依刑事訴訟法第367條前段、第372條，判決如主文。
中    華    民    國    98    年    6     月    30    日
              刑事第十四庭審判長法  官  陳志洋
                                法  官  謝靜恒
                                法  官  謝靜慧
以上正本證明與原本無異。
施用第一級毒品部分，如不服本判決，應於收受送達後10日內向
本院提出上訴書狀，其未敘述上訴之理由者並得於提起上訴後10
日內向本院補提理由書（均須按他造當事人之人數附繕本）「切
勿逕送上級法院」。
其餘部分不得上訴。
                                書記官  陳泰寧
中    華    民    國    98    年    7     月    7     日
附錄：本案論罪科刑法條全文
毒品危害防制條例第10條
施用第一級毒品者，處 6 月以上 5 年以下有期徒刑。
施用第二級毒品者，處 3 年以下有期徒刑。


司法院資訊處製作；財團法人民間司法改革基金會備份。
